【裁判字號】    96,易,2416
【裁判日期】    970128
【裁判案由】    詐欺
【裁判全文】
臺灣士林地方法院刑事判決              96年度易字第2416號
公  訴  人  臺灣士林地方法院檢察署檢察官
被      告  乙○○
上列被告因詐欺案件，經檢察官提起公訴（96年度偵緝字第1386
號），本院判決如下：
    主  文
乙○○幫助意圖為自己不法之所有，以詐術使人將本人之物交付
，處有期徒刑陸月，如易科罰金，以新臺幣壹仟元折算壹日。
    事  實
一、乙○○明知申請帳戶使用係輕而易舉之事，一般人無故取得
    他人金融帳戶使用之行徑常與財產犯罪密切相關，而可預見
    該等不自行申辦帳戶使用，反而收取他人存摺使用之人，可
    能係遂行不法所有意圖用以詐騙他人，仍以縱若有人持以犯
    罪亦無違反其本意而基於幫助他人詐欺財物之不確定故意，
    於民國96年5 月30日，在不詳地點，將其所有之台新國際商
    業銀行延平分行（以下稱台新銀行延平分行）帳號00000000
    000000號、00000000000000帳戶（下稱系爭帳戶）之存摺、
    金融卡、密碼，交付予詐欺集團成員。嗣詐欺集團成員即基
    於為自己不法所有之意圖，於96年5 月30日凌晨0 時許，在
    某不詳處所，利用電腦設備連結網際網路，以帳號「dsv700
    852@hotmail.com 」、暱稱「小蔓」登入MSN ，向正在臺北
    市○○區○○路349 巷2 號5 樓住處上網之甲○○誆稱：願
    與伊援交，並相約在臺北市士林區○○○路○ 段90號前見面
    ，甲○○一時不察欣然赴約，不久，即有另位不詳姓名、年
    籍之成年男性詐欺集團成員打電話給甲○○，向甲○○佯稱
    須先持金融卡操作提款機確認身分始能見面，致甲○○陷於
    錯誤，陸續於附表所示之時間分8 次將附表所示之金額共計
    新臺幣（下同）134,000 元匯款至乙○○系爭帳戶內。嗣因
    甲○○覺有異，方知受騙，並報警處理，始循線查悉上情。
二、案經甲○○訴由臺北市政府警察局士林分局報告臺灣士林地
    方法院檢察署檢察官偵查起訴。
    理  由
壹、證據能力
    按被告以外之人於審判外之言詞或書面陳述，除法律有規定
    者外，不得作為證據；又被告以外之人於審判外之陳述，雖
    不符合同法第159 條之1 至第159 條之4 之規定，但經當事
    人於審判程式同意作為證據，法院審酌該言詞陳述或書面陳
    述作成時之情況，認為適當者，亦得為證據。當事人、代理
    人或辯護人於法院調查證據時，知有第159 條第1 項不得為
    證據之情形，而未於言詞辯論終結前聲明異議者，視為有前
    項之同意，刑事訴訟法第159 條之5 定有明文。查被害人甲
    ○○於警詢時所為之陳述，雖屬被告以外之人於審判外之陳
    述，復未於審理期日到院接受交互詰問，惟當事人於本院準
    備程序及審判期日中均表示無意見而不予爭執，且迄至言詞
    辯論終結前亦未再聲明異議，本院審酌上開證據資料製作時
    之情況，尚無違法不當之瑕疵，亦認為以之作為證據應屬適
    當，依刑事訴訟法第159 條之5 規定，認前揭證據資料均有
    證據能力，合先敘明。
貳、實體認定部分：
  一、訊據被告固不否認系爭帳戶為其設立之情，惟矢口否認有
      前揭幫助詐欺犯行，辯稱：伊不會為了一點小錢賣帳戶，
      也不會把帳戶借給朋友使用。伊因怕忘記，故將密碼寫在
      系爭帳戶存摺內最後1 頁，在94年底或95年初某日，因不
      想繼續使用系爭帳戶，本想去銀行結清，但可能把系爭帳
      戶掉在計程車上，因帳戶內沒剩多少錢，所以沒去掛失也
      沒報警，直到為警查獲時才知系爭帳戶被詐騙集團冒用云
      云。
  二、被害人甲○○於96年5 月29日夜間11時30分許，在無名小
      站某相簿（http://www.wretch.cc/mypage/poetxeor）看
      到不詳姓名、年籍，暱稱「小蔓」之成年女子之相片，並
      於翌日凌晨0 時許依其所留MSN 帳號（dsv700852@hotmai
      l .com）透過網際網路與該自稱「小蔓」之女子聊天，該
      名女子佯稱願與甲○○援交，並與甲○○相約在臺北市士
      林區○○○路○ 段90號前見面，甲○○於到達該處後，另
      名不詳姓名、年籍之成年男性詐欺集團成員旋即以電話與
      甲○○聯絡，向甲○○佯稱須先持金融卡操作提款機確認
      身分始能見面，致甲○○陷於錯誤，陸續於附表所示之時
      間分8 次將附表所示之金額共計134,000 元匯款至乙○○
      上揭台新銀行帳戶內，然匯款後「小蔓」始終未出現，甲
      ○○始知受騙，惟上開款項已遭提領殆盡之情，業據證人
      甲○○於警詢中陳述明確（見臺灣士林地方法院檢察署96
      年度偵字第9699號卷第9 頁至第11頁、第173 頁至第175
      頁），並有自動櫃員機交易明細表8 紙（見臺灣士林地方
      法院檢察署96年度偵字第9699號卷第19頁至第21頁）在卷
      可稽。又系爭帳戶係被告於91年5 月20日自台新銀行大安
      分行轉籍至台新銀行延平分行，為被告所是認，並有台新
      國際商業銀行96年6 月22日台新作文字第9608368 號涵附
      卷可憑（見臺灣士林地方法院檢察署96年度偵字第9699號
      卷第97頁），且系爭帳戶於96年5 月30日確有匯入如附表
      所示之8 筆金額共計134,000 元，隨即提領殆盡之情，亦
      有系爭帳戶資金往來明細在卷可佐（見臺灣士林地方法院
      檢察署96年度偵字第9699號卷第108 頁、第109 頁、第16
      2 頁）。是被告所有之系爭帳戶確由詐欺甲○○之正犯管
      領使用，並於被害人甲○○匯款後，提領一空等情，至為
      明確。
  三、被告雖以前詞置辯，然查：
    (一)詐欺正犯為避免員警自帳戶來源回溯追查出真正身分，乃
      以他人帳戶供作詐得款項出入之帳戶，此為詐欺正犯需利
      用他人帳戶之原因，相應於此，詐欺正犯亦會擔心如使用
      他人遺失帳戶，將時時處於該帳戶被申報掛失止付之風險
      中，隨時有可能因帳戶持有人發現帳戶存摺、金融卡遺失
      而辦理掛失止付，使詐騙集團無法順利提取被害人所匯之
      款項，甚至遭帳戶持有人以辦理補發存摺、變更印鑑、密
      碼之方式，將帳戶內存款提領一空，致其費盡周章所詐得
      之款項化為烏有。故詐欺正犯所使用之帳戶，必須為其所
      能控制之帳戶，始能確保詐得款項。申言之，詐欺正犯絕
      不可能使用他人遺失存摺、印鑑、密碼之帳戶供作詐得款
      項匯入之帳戶，以免除遭真正帳戶持有人提領或掛失之風
      險。是被告辯稱：系爭帳戶係因遺失而遭詐欺集團利用云
      云，已有悖於常理，不足採信。
    (二)次查被告就帳戶遺失時點及未掛失之理由，先於警詢稱：
      伊於94年底左右在汐止遺失，因為帳戶內剩沒多少錢所以
      未掛失云云（見臺灣士林地方法院檢察署96年度偵緝字第
      1386號卷第15頁）；復於本院準備程序陳稱：伊於94年底
      遺失，可能係掉在計程車上，因帳戶內沒多少錢故未掛失
      也未報警云云（見本院卷第17頁）；嗣於本院審理時先稱
      ：伊根本不知系爭帳戶遺失，若知道遺失伊也會去掛失，
      後稱伊應是94年底或95年初遺失系爭帳戶，後又稱是95年
      時伊帶著系爭帳戶存摺及金融卡出門，想去銀行結清，回
      家後發現遺失，但想到帳戶內沒什麼錢沒關係，所以未報
      遺失云云（見本院卷第23頁、第26頁）。是被告就遺失時
      點，以及究否知悉遺失、未掛失之理由，先後多次為不一
      之陳述，已難採信。又系爭帳戶由被告使用至95年11月27
      日，此為被告於本院審理時所是認（見本院卷第26頁），
      自不可能於94年底、95年初遺失，被告上述所辯遺失時點
      ，實均與經驗法則有違。再系爭帳戶內金額既均已於95年
      11月27日提領一空，有系爭帳戶資金往來明細在卷足憑（
      見臺灣士林地方法院檢察署96年度偵字第9699號卷第107
      頁、第160 頁），則有何再至銀行結清之必要？縱如被告
      ，確係於攜系爭帳戶存摺、提款卡至銀行結清時遺失，則
      其至銀行後何以會未發現遺失？又既已至銀行，為何不立
      即掛失？是被告所辯，前後顯有諸多矛盾，實難遽採。
    (三)再查，提供帳戶予詐欺正犯使用之人，通常也會疑慮帳戶
      餘額會遭詐欺正犯提領，故所提供之帳戶或為新開立之帳
      戶，或為甚少使用且帳戶餘額甚低之帳戶。觀諸系爭帳戶
      之資金往來明細內容可知，系爭帳戶自91年5 月20日開立
      後，本均有密集使用，惟至94年6 月中旬即未再有存、提
      款紀錄，嗣於95年11月27日，系爭帳戶內金額均同時經以
      媒體轉帳方式提領一空，嗣後即均未有款項進出，直至96
      年5 月30日下午2 時19分、39分許，其中00000000000000
      號帳戶突有4,000 元、6,000 元存入，旋即於同日下午3
      時1 分許以9,000 元提領完畢，嗣又分別於同日下午15時
      4 分許、6 分許、17許及18分許，分別有3,000 元、5,00
      0 元、2,000 元、2,000 元存入，復旋於同日下午30分許
      以12,000元1 次提領完畢，不久即為被告甲○○於附表所
      示時間，分3 次匯入附表所示之金額，並旋遭提領；0000
      0000000000號帳戶則自95年11月27日遭提領一空後，至96
      年5 月30日始由被害人甲○○於附表所示時間，分5 次匯
      入附表所示之金額，亦旋遭提領完畢。而被告對何以有上
      開8 筆款項匯入，也均稱不知情等語，此又與提供帳戶與
      詐欺正犯使用之人，係提供帳戶餘額甚少者之行徑相當，
      亦徵實情當係被告基於幫助犯意，提供系爭帳戶予詐欺正
      犯使用，較為可採。
    (四)又本被告雖因否認有提供帳戶之情，致不能明其正確之犯
      罪時間及地點，惟系爭帳戶自95年11月27日遭提領一空後
      ，均至96年5 月30日始開始有大量金額匯入及提領紀錄，
      而詐欺正犯取得他人所提供之帳戶後，衡情應會於短期內
      實際加以利用，以免帳戶提供人後悔並儘速獲取不法所得
      ，此係本院審理同類型案件職權上所悉之事項。綜合上情
      ，本件被告將系爭帳戶提供予詐欺正犯使用之時間，應為
      96年5 月30日之情，可資認定。
  四、按金融機構接受客戶申請一般存款帳戶之現況，絕大多數
      不須任何條件，亦無須任何費用，即任何人均可辦理金融
      帳戶存摺使用，如無特殊理由，實無借用他人存摺使用之
      必要；而金融存摺事關存款人個人財產權益之保障，倘有
      不明之金錢來源，甚而攸關個人法律上之責任，其專有性
      甚高，除非本人、與本人具有信賴關係或其他特殊原因，
      難認有何流通使用之可能，一般人均有妥為保管防阻他人
      任意使用之認識；縱使特殊情況偶有交付他人使用之需，
      亦必然深入瞭解用途及合理性後，再行提供以使用，方符
      常情。且該等專有物品如落入不明人士手中，而未加以闡
      明正常用途，極易被利用為與財產有關之犯罪工具，此為
      吾人依一般生活認知所易於體察之常識。又有犯罪意圖者
      ，非有正當理由，竟提供金錢代價徵求他人之帳戶，則客
      觀上可預見其目的，係供為某筆資金之存入，後再行領出
      之用，且該筆資金之存入及提領過程係有意隱瞞其流程或
      避免行為人身分曝光之用意，一般人本於一般認知能力均
      甚易於瞭解。而一般詐欺集團即常以向不特定人收購或租
      用金融帳戶存摺之方法而從事如同本案之詐欺犯罪模式，
      報章、雜誌、電視亦常有報導。查被告為成年人，並非無
      社會經驗之人，明知存摺、提款卡等有關個人財產、身分
      之物品，倘淪落於不明人士手中，極易被利用為與財產有
      關之犯罪工具，竟願將其存摺、提款卡及密碼等物交付予
      與其身分上不具密切關係之人，顯然對於該帳戶將作為不
      法使用，有所認知，是雖卷內事證並無積極證據證明被告
      知悉該詐欺正犯將如何犯罪，而無法於本件認定被告有與
      該詐欺集團實施詐欺犯行之共同犯意聯絡，惟被告既對金
      融帳戶交付他人使用，可能遭持以從事財產犯罪有所認知
      ，其有幫助他人犯詐欺取財罪之不確定犯罪故意甚明。綜
      上所述，本件事證明確，被告犯行洵堪認定，應依法論科
      。
  五、被告基於幫助詐欺之不確定故意，提供帳戶對於詐欺正犯
      資以助力，核其所為，係犯刑法第30條第1 項、第339 條
      第1 項之幫助詐欺取財罪。而刑法上並無「共同幫助」之
      情，當亦無「幫助共同」之可言，故被告所幫助之正犯，
      雖係詐欺集團，就詐欺犯行有犯意聯絡及行為分擔，但並
      無幫助共同之可言。又系爭帳戶除被害人甲○○所指訴遭
      詐欺而於附表所示之時間匯入如附表所示之金額外，其中
      00000000000000號帳戶另有人於96年5 月31日分別匯入2,
      000 元、2,100 元、7,100 元，00000000000000號帳戶亦
      另有人分別於96年5 月30日、同年月31日匯入多筆小額存
      款，且均緊接以自動櫃員機分筆提領與存入金額相當之款
      項完畢，則由所出現之測試帳戶是否可用之行徑以及頻繁
      異常之提領狀況，足認上開96年5 月30日、同年月31日之
      匯款，亦係詐欺正犯詐騙之所得，被告係以1 次提供2 個
      帳戶之幫助行為，分別幫助詐欺集團成員詐得包含被害人
      甲○○在內數個被害人之財物，係1 行為而觸犯數幫助詐
      欺取財罪名，為想像競合犯，應從一重之幫助詐欺取財罪
      處斷。再被告係幫助他人犯罪，應依刑法第30條第2 項之
      規定，按正犯之刑減輕之。爰審酌被告智識程度為高職肄
      業（見臺灣士林地方法院96年度偵緝字第1386號卷第5 頁
      調查筆錄教育程度欄之記載），竟提供帳戶供詐欺集團詐
      騙他人財物，危害社會正常交易安全，增加被害人尋求救
      濟之困難，並使犯罪之追查趨於複雜，被害人遭詐騙金額
      ，及犯罪後仍飾詞否認犯行、毫無悔意等一切情狀，量處
      如主文所示之刑，並諭知易科罰金之折算標準。
據上論斷，應依刑事訴訟法第299 條第1 項前段，刑法第30條第
1 項、第2 項、第339 條第1 項、第55條、第41條第1 項前段，
刑法施行法第1 條之1 ，判決如主文。
本案經檢察官莊富棋到庭執行職務。
中    華    民    國    97    年    1     月    28    日
                  刑事第七庭審判長法  官    王俊雄
                                  法  官    汪梅芬
                                  法  官    許碧惠
以上正本證明與原本無異。
如不服本判決，應於收受送達後10日內向本院提出上訴書狀，其
未敘述上訴之理由者並得於上訴期間屆滿後20日內向本院補提理
由書（均須按他造當事人之人數附繕本）。
                                  書記官    徐仁豐
中    華    民    國    97    年    1     月    28    日
附錄
刑法第339 條第1 項
意圖為自己或第三人不法之所有，以詐術使人將本人或第三人之
物交付者，處5 年以下有期徒刑、拘役或科或併科1000元以下罰
金。
附表
┌──┬──────┬─────┬──────────┐
│編號│  匯款時間  │ 匯款金額 │匯入帳號            │
│    │            │（新臺幣）│                    │
├──┼──────┼─────┼──────────┤
│  1 │96年5 月30日│ 20,000元 │乙○○台新銀行      │
│    │下午4 時21分│          │00000000000000號帳號│
├──┼──────┼─────┼──────────┤
│  2 │96年5 月30日│ 20,000元 │乙○○台新銀行      │
│    │下午4 時33分│          │00000000000000號帳號│
├──┼──────┼─────┼──────────┤
│  3 │96年5 月30日│ 20,000元 │乙○○台新銀行      │
│    │下午4 時50分│          │00000000000000號帳號│
├──┼──────┼─────┼──────────┤
│  4 │96年5 月30日│ 20,000元 │乙○○台新銀行      │
│    │下午4 時59分│          │00000000000000號帳號│
├──┼──────┼─────┼──────────┤
│  5 │96年5 月30日│ 20,000元 │乙○○台新銀行      │
│    │下午5 時 8分│          │00000000000000號帳號│
├──┼──────┼─────┼──────────┤
│  6 │96年5 月30日│ 20,000元 │乙○○台新銀行      │
│    │下午5 時19分│          │00000000000000號帳號│
├──┼──────┼─────┼──────────┤
│  7 │96年5 月30日│ 10,000元 │乙○○台新銀行      │
│    │下午5 時23分│          │00000000000000號帳號│
├──┼──────┼─────┼──────────┤
│  8 │96年5 月30日│  4,000元 │乙○○台新銀行      │
│    │下午5 時28分│          │00000000000000號帳號│
└──┴──────┴─────┴──────────┘


司法院資訊處製作；財團法人民間司法改革基金會備份。
